臺灣桃園地方法院刑事判決　　　　　　　　　　　　　九十三年度訴字第三八號
　　公　訴　人　臺灣桃園地方法院檢察署檢察官
　　被　　　告　甲○○
　　選任辯護人　呂翊丞律師
右列被告因違反毒品危害防制條例案件，經檢察官提起公訴（九十二年度偵字第一三
二○四號），本院判決如左：
    主  文
甲○○被訴施用第二級毒品部分公訴不受理。
被訴販賣第三級毒品部分無罪。
    理  由
一、公訴意旨略以：被告甲○○明知ＭＤＭＡ、Ｋ他命（Ｋｅｔａｍｉｎｅ）分別係
    業經公告列為毒品危害防制條例第二第二項第二款、第三款之第二級、第三級毒
    品，不得販賣，竟意圖營利，基於販賣第二、三級毒品ＭＤＭＡ、Ｋ他命之犯意
    ，於民國（下同）九十二年七月下旬至八月初某日，連續三次在桃園縣桃園市○
    ○路之「獅子王舞廳」附近向年籍、姓名不詳綽號「阿忠」之成年男子，購入Ｍ
    ＤＭＡ藥丸一百三十六顆、Ｋ他命粉末共一百五十四點七五九公克，買入後意圖
    出售於不特定之第三人。嗣於同年八月六日凌晨一時十分許，在桃園市○○路一
    五一號之「ＳＫＹ舞廳」前，於車牌號碼五Ｅ－○三八七號之自小客車駕駛座上
    分裝毒品，準備販賣之際，適為在該處執行肅毒勤務之警員蕭瑞鵬、彭俊華目睹
    上情，當場逮捕，並自被告所有之黑色包包內扣得ＭＤＭＡ藥丸一百三十六顆、
    Ｋ他命粉末共一百五十四點七五九公克、分裝罐二十四個、分裝袋二九○個及電
    子磅秤一台，因認被告涉犯毒品危害防制條例四條第二項、第三項之販賣第二級
    、第三級毒品罪嫌。
二、按犯罪事實應依證據認定之，無證據不得推定其犯罪事實，刑事訴訟法第一百五
    十四條第二項定有明文。又認定不利於被告之事實，須依積極證據，茍積極證據
    不足為不利於被告事實之認定時，即應為有利於被告之認定，更不必有何有利之
    證據；且刑事訴訟法上所謂認定犯罪事實之積極證據，係指適合於被告犯罪事實
    之認定之積極證據而言，雖不以直接證據為限，間接證據亦包括在內，然而無論
    直接或間接證據，其為訴訟上之證明，須於通常一般之人均不致有所懷疑，而得
    確信其為真實之程度者，始得據為有罪之認定，倘其證明尚未達到此一程度，而
    有合理之懷疑存在時，自不能以推測或擬制之方法，以為有罪裁判之基礎，最高
    法院著有三十年上字第八一六號、二十九年上字第三一○五號、七十六年台上字
    第四九八六號、四十年台上字第八六號等判例可資參照。再按刑事訴訟之被告依
    法並無自證無罪之義務，若控罪所憑之積極證據，在生活經驗上尚不足以排除其
    他有利被告之合理推斷，致不足以證明犯罪事實時，仍不能因被告否認犯罪之辯
    解不成立，資為無視積極證據不足之理由，此有最高法院三十年上字第四八二號
    、三十年上字第一八三一號等判例足資參照。另按刑事訴訟法第一百零一條之一
    第一項規定：「訊問被告，應全程連續錄音；必要時，並應全程連續錄影，但有
    急迫情況且經記明筆錄者，不在此限。」同條第二項規定：「筆錄內所載之被告
    陳述與錄音或錄影之內容不符者，除有前項但書情形外，其不符之部分，不得作
    為證據。」被告之供述保存之方式，原有筆錄與錄音、錄影等之方法，惟為「建
    立詢問筆錄之公信力」，「擔保詢問程序之合法正當，亦即在於擔保犯罪嫌疑人
    對於詢問之陳述係出於自由意思及筆錄所載內容與其陳述相符」（參最高法院八
    十八年台上字第五七六二號判決要旨），刑事訴訟法要求被告之供述應予全程連
    續錄音，必要時並應予全程連續錄影。又當被告對其筆錄之供述內容爭執其未有
    如訊問筆錄所載之陳述時，法院自應先勘驗訊問過程之錄音帶或錄影帶，以判斷
    該筆錄所載被告之陳述得否作為證據，否則即屬採證違法（參最高法院八十八年
    台上字第六七五二號）。經法院勘驗後，發現筆錄之內容與錄音內容不符時，筆
    錄記載不符之部分，依據上述規定固然不得作為證據，此時勘驗錄音內容所得之
    資料可否作為證據，上述法條雖無進一步作明確之規定，惟依據刑事訴訟法第四
    十一條第一項、第一百條、第一百條之一、第一百條之二之規定可見，訊問被告
    時，應當場製作訊問筆錄，並原則上應全程連續錄音錄影，也就是說，被告供述
    之紀錄，應以筆記紀錄與錄音錄影之電磁紀錄方式予以儲存，以待日後予以解讀
    重現，筆錄及錄音錄影，乃法律所明文用以證明被告供述存在之證據方法。而後
    者，乃透過機械之方式紀錄被告供述之內容，且其作用，又係在監督訊問程序之
    合法及筆錄內容之正確。所以，錄音內容經勘驗後，若該供述與被告之任意性無
    違，又與事實相符者，始得採為證據。又訊問被告應行全程錄音錄影之目的，既
    在擔保訊問過程之合法，則就錄音內容勘驗之結果，並經調查其他相關之證據，
    若未排除違法取供之懷疑時，該訊問過程之未全程連續錄音之瑕疵，即已污染其
    所欲達成之目的，而認勘驗所得之供述資料亦不得為證據。
三、檢察官認被告涉犯毒品危害防制條例第四條第二項、第三項之販賣第二、三級毒
    品罪嫌，無非以被告於警訊及第一次偵訊中之自白；本案扣有前揭第二級毒
    品ＭＤＭＡ、第三級毒品Ｋ他命、電子磅秤、分裝袋、分裝空罐等物及毒品檢驗
    成績書一紙；證人即查獲本案警員彭俊華、蕭端鵬於偵查中證述查獲經過等作
    為主要論據。訊之被告對於九十二年八月六日凌晨一時十分許，在桃園市「ＳＫ
    Ｙ舞廳」前，遭警察查獲持有上開第二級毒品ＭＤＭＡ、第三級毒品Ｋ他命及分
    裝袋等物之事實，於偵審中均坦白承認，惟堅決否認有何販賣第二級毒品、第三
    毒品之犯行，辯稱：警訊及第一次偵訊的自白是警察說承認意圖販賣但是沒有賣
    出去的罪比較輕，教伊要這樣承認，伊才為上開自白的，且在內勤檢察官訊問時
    ，伊怕翻供無法取信於人，才繼續警訊中的自白，伊若知道販賣毒品的罪這麼重
    ，就不會作上述不實在的自白；而上開扣案的毒品ＭＤＭＡ及Ｋ他命都是伊買來
    施用的，並非要販賣等語。經查：
  (一)被告於九十二年八月六日凌晨一時十分許，經警逮捕後，於警訊及移送內勤檢察
    官訊問時，曾為販賣毒品犯罪之自白，此有承辦偵查員彭俊華製作之訊問筆錄及
    檢察官訊問筆錄在卷可參，惟被告否認上開自白筆錄內容的真實性並以前詞置辯
    。被告既否認上開自白供述之真實性，法院即依據刑事訴訟法第一百條之二、一
    百條之一第一項、第二項之規定要求桃園縣警察局桃園分局提供被告於九十二年
    八月六日上午六時許應訊之警訊筆錄錄音帶，以為勘驗。惟經本院勘驗後，發現
    該警訊筆錄自製作開始至完成之全部過程，並未全程錄音，且過程有中斷十三次
    之多等情，有本院勘驗筆錄一份在卷可按（見本院卷第六十一頁）。再觀察勘驗
    所得資料，錄音帶在第六次中斷後之訊問內容為：「（你剛說是阿忠告訴你一次
    購買的大量毒品價錢較便宜，一則因為你本身有吃，另外就想轉賣給別人？）是
    有想啦。」等語，而警訊筆錄則記載為：「（你持有搖頭丸、Ｋ他命、安非他命
    乙批做何用途？）因為阿忠告訴我一次購買大量毒品價錢比較便宜，一則是因為
    我本身有食用毒品之習慣，二則也是因為想轉賣給他人。」等語，顯然警訊筆錄
    是將訊問警員之詢問內容移作被告之供詞。再錄音帶在第七次中斷後之訊問內容
    為：「（你打算以何價位將所購得之毒品轉賣？）我是今天去ＳＫＹ玩，會有人
    問要不要買，看別人怎麼賣，再看看。」等語，而警訊筆錄則記載為：「（你打
    算以何價錢將所購得之毒品轉賣？）我是到ＳＫＹ先瞭解別人是以何價位出售毒
    品，然後如果有人要購買就以同價位售出，但至今尚未出售。」等語，即警訊筆
    錄之記載與被告之陳述亦有相當之出入。雖然證人即製作警訊筆錄之警員蕭瑞鵬
    、彭俊華到庭證稱：伊等製作警訊筆錄時，並未對被告有強暴、脅迫或引誘之情
    事等語（見本院卷第八十五、九十頁之九十三年五月十日審判筆錄），惟上開警
    訊過程既未全程連續錄音，已無法擔保詢問程序之合法正當，亦即無法擔保被告
    對於詢問之陳述係出於自由意思，而經比對本院勘驗結果與警訊筆錄之記載，又
    有上開不相符之處，即本院自不得僅憑上開證人蕭瑞鵬、彭俊華之證述，即謂被
    告於警訊中之自白確係出於自由意志。本案既無其他證據可認被告於警訊時確實
    有為如警訊筆錄所載之自白，該筆錄即無證據能力，而被告於第一次偵訊之自白
    亦不能認定係出被告之自由意思，亦不得作為不利被告認定之依據。
  (二)又關於販賣之故意，屬主觀犯罪成立要件，在訴訟上應依積極證據而為嚴格之證
    明。前述毒品ＭＤＭＡ藥丸及Ｋ他命粉末雖於被告持有狀態下所查獲，但違禁物
    持有之狀態，並非必可推知持有之原因，依通常生活經驗，可能為單純持有或為
    施用而持有之靜態行為，苟無確切事證，甚難僅因單純持有毒品而率行臆測行為
    人係出於販賣之主觀犯意。綜觀檢察官起訴被告涉犯販賣第二級ＭＤＭＡ及第三
    級毒品Ｋ他命罪嫌，所憑事證，為被告持有ＭＤＭＡ藥丸一百三十六顆、Ｋ他命
    粉末一百五十四點七五九公克、分裝罐二十四個、分裝袋二九○個及電子磅秤一
    台等物。公訴人雖主張根據扣案毒品及分裝袋等物查獲時之狀態可以推知係為販
    賣等語，但ＭＤＭＡ藥丸及Ｋ他命均為違禁物，為藏置方便，被告對於扣案毒品
    隨同分裝袋、分裝空罐及電子磅秤一起置放汽車內，難認有何奇特可言，此外，
    關於本件被告販賣毒品之時間、次數、數量等基本犯罪事實，卷內亦無相關證據
    足資證明，檢察官徒以上開扣案毒品在被告持有中，而推測有販賣意圖，尚有未
    洽。參以被告自承其本身即有施用毒品之習慣，並供稱：伊如果有去跳舞，每次
    會施用搖頭丸七、八顆，Ｋ他命一個晚上可以吃掉二至五罐等語（見本院卷第九
    十五頁之九十三年五月十日審判筆錄），準此，依被告為警查獲毒品之數量，比
    對被告自己吸食之用量核算，查獲之第二級毒品ＭＤＭＡ一百三十六顆，至多僅
    能供被告自己施用二十天，Ｋ他命僅能供被告施用九天左右，是被告所持有之上
    開毒品，並未超過一般吸毒者可能持有之程度，被告辯稱上開扣案之毒品係供其
    自行施用乙節自有可能，尚難以扣案毒品之數量作為不利被告認定。是被告辯解
    係因施用而持有上開第二級毒品ＭＤＭＡ及第三級毒品Ｋ他命等語，尚屬有據而
    甚採信。
  (三)雖然證人蕭瑞鵬已於審理中證述：伊等係執行緝毒勤務時，當場看到被告在汽車
    內分裝毒品而查獲本案等語（見本院卷第八十四頁之九十三年五月十日審判筆錄
    ）。惟被告辯稱：伊當時不是在分裝毒品，伊是把Ｋ他命放在手上施用等語。又
    證人彭俊華於偵查中亦證稱：被告打開車門時，除了手上拿了少量毒品及袋子外
    ，其他均放在手提包內等語（見九十二年度偵字第一三二○四號卷，第六十四頁
    之九十二年十二月十八日訊問筆錄）。即被告遭查獲時，手上既然僅持有少量毒
    品及分裝袋，則所謂被告在汽車內分裝毒品云云，顯然是證人蕭瑞鵬就其目睹被
    告持有毒品後所為主觀上之臆測，是否與事實相符，尚有懷疑。即被告辯稱伊當
    時是在施用Ｋ他命等語，尚非無據。是就證人蕭瑞鵬、彭俊華二人關於查獲本案
    之證述，亦僅能證明被告持有扣案毒品之犯行，至於被告遭查獲時是否正在分裝
    毒品及所持有之毒品是否意在販圖？均無法就上開證人之證詞推論而出。是上開
    證人蕭瑞鵬、彭俊華關於查獲本案經過之證述，自不能作為不利被告認定之依據
    。
  (四)綜上所述，被告所辯其未販賣第二級毒品ＭＤＭＡ及第三級毒品Ｋ他命，被查得
    之扣案毒品係供其自己施用乙節，應堪採信。且被告本身既有施用毒品之習慣，
    苟無其他積極證據足資證明被告確有販賣毒品之行為，自不得以扣案之第二級毒
    品ＭＤＭＡ藥丸及第三級毒品Ｋ他命，逕以推測或擬制之方法，率爾認定被告涉
    有前揭起訴書所載之販賣毒品ＭＤＭＡ及Ｋ他命之行為。公訴人所舉之證據不足
    證明被告涉有前揭販賣第二級毒品ＭＤＭＡ及第三級毒品Ｋ他命之犯行，不能證
    明被告犯罪，本應諭知無罪，惟上開販賣第二級毒品ＭＤＭＡ部分與持有毒品Ｍ
    ＤＭＡ，屬實質上一罪，持有第二級毒品ＭＤＭＡ部分併應審究（詳如後述），
    是僅就販賣第三級毒品Ｋ他命部分為無罪之諭知（毒品危害防制條例就持有第三
    級毒品部分不設處罰規定）。
四、再按起訴之程序違背規定者，應諭知不受理之判決，且得不經言詞辯論為之，刑
    事訴訟法第三百零三條第一款、第三百零七條分別定有明文；又第一次犯毒品危
    害防制條例第十條之施用毒品之罪者，依修正前毒品危害防制條例第二十條第一
    項規定，檢察官應先聲請法院將被告送勒戒處所觀察、勒戒，並視其有無繼續施
    用毒品之傾向，如有繼續施用毒品之傾向，依毒品危害防制條例第二十條第二項
    聲請法院令入戒治處所施以強制戒治，上開觀察勒戒及強制戒治，均不問施用之
    毒品為第一級毒品、第二級毒品或兼而有之，僅適用同一之觀察勒戒、強制戒治
    程序即可（最高法院九十年台非字第八一號判決意旨參照）。而檢察官於前開觀
    察勒戒或強制戒治程序期滿後，應依修正前毒品危害防制條例第二十條第二項或
    第二十三條第一項規定為不起訴處分，必須於前開不起訴處分確定後，如有五年
    內再犯毒品危害防制條例第十條之施用毒品之罪或三犯以上者，始有依修正前毒
    品危害防制條例第二十條第三項或第二十三條第二項規定，適用毒品危害防制條
    例第十條規定加以處罰之可能，此乃修正前毒品危害防制條例第十條之罪起訴時
    所應備之程式。易言之，被告於前開觀察勒戒、強制程序完成後（不問係針對施
    用一級或二級毒品之犯行而為），檢察官為不起訴處分前，倘有施用第一級或第
    二級毒品之犯行，因前開起訴應備之程式尚未完成，自不得就此施用毒品之行為
    起訴，否則即屬起訴之程式違背規定，應諭知不受理之判決。經查，惟被告持有
    上開扣案之第二級毒品ＭＤＭＡ之目的係供本身施用之需，已如前述，則其持有
    毒品ＭＤＭＡ之低度行為即為施用毒品之高度行為所吸收，如其施用毒品之犯行
    依法定程序予以特別之處遇而生消滅刑罰權追訴之效果，則持有毒品部分自不得
    單獨另行訴追處罰。而被告因本案查獲之施用毒品犯行，經本院於九十二年十一
    月十七日，以九十二年度毒聲字第三五三○號裁定送觀察、勒戒；其後因有繼續
    施用之傾向，再經本院於九十三年三月十六日以九十三年毒聲字第三○二號裁定
    ，令入戒治處所施以強制戒治一年等情，業經本院調取台灣桃園地方法院檢察署
    九十二年度毒偵字第二四一五號偵查卷宗核閱屬實。本件被告持有第二級毒品Ｍ
    ＤＭＡ部分之犯行本應為施用第二級毒品ＭＤＭＡ之犯行所吸收，而其施用第二
    級毒品之犯行現仍在強制戒治中，是被告於本件起訴犯行之際，其施用毒品犯行
    尚屬一犯，且無何經觀察勒戒或強制戒治後之不起訴處分存在，檢察官就本件被
    告為施用而持有第二級毒品ＭＤＭＡ部分起訴，即不合於修正前毒品危害防制條
    例第二十條第三項、第二十三條第二項所規定之起訴應備程式，是本件關於被告
    施用第二級毒品ＭＤＭＡ部分之起訴程序係屬違背規定，依前開說明，此部分自
    應為公訴不受理判決之諭知。
五、再按沒收為從刑之一種，依主從不可分原則，應附隨於主刑而同時宣告之，除有
    罪、免刑等判決，於裁判時併宣告外，如諭知無罪之判決，既無主刑，從刑亦無
    所附麗，故案內之違禁物，應另依刑法第四十條但書由檢察官聲請單獨宣告沒收
    ，最高法院七十八年度台非字第七二號判例要旨可資參照。不受理判決既非有罪
    、免刑等判決，且屬無主刑之判決，其從刑亦無所附麗，縱使案內有扣案物，亦
    不得併予宣告沒收。查本件被告被訴販賣第三級毒品部分之犯行，既為無罪判決
    之諭知；被告被訴施用第二級毒品部分犯行，則為不受理判決之諭知，揆諸上開
    說明，本件扣案之第二級毒品ＭＤＭＡ藥丸一百三十六顆、第三級毒品Ｋ他命粉
    末共一百五十四點七五九公克、分裝罐二十四個、分裝袋二九○個及電子磅秤一
    台等物，即不得於本案併為沒收銷燬或沒收之諭知，併此敘明。
據上論斷，應依刑事訴訟法第三百零一條第一項、第三百零三條第一款，判決如主文
。
本案經檢察官陳志全到庭執行職務。
中     華     民     國      九十三    年      六      月     十六      日
                                         台灣桃園地方法院刑事第七庭
                                                 審判長法  官   孫 惠 琳
                                                       法  官   林 惠 霞
                                                       法  官   劉 為 丕
右正本證明與原本無異。
如不服本判決，應於判決送達後十日內向本院提出上訴狀( 應附繕本 )，上訴於
臺灣高等法院。
                                               書記官   方 秀 貞
中     華     民      國      九十三    年      六     月     十八     日
